臺灣南投地方法院刑事判決
111年度金訴字第118號
公  訴  人  臺灣南投地方檢察署檢察官 
被      告  温晏婷


上列被告因洗錢防制法案件，經檢察官提起公訴（111年度偵字
第1685號、111年度偵字第1881號、111年度偵字第2760號）及移
送併辦審理（111年度偵字第3989號），被告於準備程序中就被
訴事實為有罪之陳述，經告知簡式審判程序之旨，並聽取公訴人
及被告之意見後，經本院合議庭裁定由受命法官獨任進行簡式審
判程序，判決如下：
    主  文
温晏婷幫助犯洗錢防制法第十四條第一項之洗錢罪，處有期徒刑
肆月，併科罰金新臺幣伍萬元，罰金如易服勞役，以新臺幣壹仟
元折算壹日。
    事  實
一、温晏婷明知無正當理由徵求他人提供金融帳戶資料者，極有
    可能利用金融帳戶作為詐欺犯罪及隱匿詐欺犯罪所得去向之
    工具，竟仍容任所提供之金融帳戶可能被利用，造成詐欺取
    財結果之發生，而基於幫助詐欺取財、幫助洗錢之不確定故
    意，於民國110年11月20日至28日間某時，將其申辦之合作
    金庫商業銀行帳號000-0000000000000號帳戶（下稱本案帳
    戶）之存摺、金融卡交付予真實姓名年籍不詳之詐欺集團成
    員使用，並告知網路銀行帳戶及密碼，再由該詐欺集團某不
    詳成員以附表所示方式詐騙附表所示之被害人，致使附表所
    示之被害人陷於錯誤而匯款至本案帳戶，後由不詳之詐欺集
    團成員指派取款車手提領上開款項，以此方式製造金流追查
    斷點，掩飾、隱匿詐欺犯罪所得之去向及所在。
二、案經如附表所示之被害人訴由如附表所示分局報告臺灣南投
    地方檢察署檢察官偵查起訴及移送併辦。
    理  由
一、認定犯罪事實所憑證據及理由：上開犯罪事實，業據被告温
    晏婷於審理時坦承不諱，復經證人即告訴人黃淑娟、胡婷雅
    、吳金河、鄭偉玲於警詢時證述明確，並有轉帳交易通知擷
    圖3幀暨通訊軟體LINE對話紀錄擷圖13幀、投資網站擷圖1幀
    、手機簡訊擷圖1幀、臺南市政府警察局第六分局鹽埕派出
    所受理詐騙帳戶通報警示簡便格式表暨金融機構聯防機制通
    報單2份、內政部警政署反詐騙諮詢專線紀錄表、合作金庫
    商業銀行南投分行111年2月25日合金南投字第1110000478號
    函暨檢附帳號0000000000000號開戶基本資料、交易明細資
    料、通訊軟體Telegram對話紀錄擷圖4幀、臺南市政府警察
    局第六分局鹽埕派出所受理各類案件紀錄表暨受理案件證明
    單（見警卷第11-32頁）、指認犯罪嫌疑人紀錄表暨犯罪嫌
    疑人指認表、真實姓名對照表、內政部警政署反詐騙諮詢專
    線紀錄表、合作金庫商業銀行帳號0000000000000號開戶基
    本資料、交易明細資料、轉帳交易明細通知手機翻拍照片1
    幀暨華南商業銀行匯款回條聯照片1幀、暱稱「陳銘良」、
    「李夢瑤」通訊軟體LINE個人頁面翻拍照片2幀暨對話紀錄
    翻拍照片32幀、新北市政府警察局中和分局國光派出所受理
    詐騙帳戶通報警示簡便格式表暨金融機構聯防機制通報單、
    受理各類案件紀錄表、受理案件證明單、合作金庫商業銀行
    帳號0000000000000號存摺存款封面影本暨內頁交易明細影
    本、歷史交易明細、南投縣政府警察局南投分局111年3月28
    日投投警偵字第1110006969號函暨檢附南投分局南投派出所
    111年3月25日職務報告、查訪紀錄表（見偵一卷第12-15、2
    5-31、33-54、67-71、85-87頁）、指認犯罪嫌疑人紀錄表
    暨犯罪嫌疑人指認表、真實姓名對照表、合作金庫商業銀行
    帳號0000000000000號開戶基本資料、綜合印鑑卡、交易明
    細資料、台新國際商業銀行國內匯款申請書2紙暨轉帳交易
    明細擷圖2幀、永豐銀行匯款交易明細1紙、高雄市政府警察
    局鳳山分局過埤派出所受理各類案件紀錄表暨受理案件證明
    單、臺灣臺中地方檢察署檢察官107年度偵字第12695、1029
    3、11682、11821、13766號起訴書（見偵二卷第9-12、16-2
    6、33-41頁）、合作金庫商業銀行南投分行111年3月25日合
    金南投字第1110000796號函暨檢附帳號0000000000000號開
    戶基本資料、交易明細資料、帳戶個資檢視表、臺北市政府
    警察局大安分局安和路派出所陳報單、臺北市政府警察局大
    安分局安和路派出所受理詐騙帳戶通報警示簡便格式表24份
    暨內政部警政署反詐騙諮詢專線紀錄表、新光銀行國內匯款
    申請書影本2紙暨華南商業銀行匯款回條聯影本4紙、中國信
    託銀行匯款申請書、交易憑證影本6紙、國泰世華商業銀行
    存款憑證影本1紙、元大銀行國內匯款申請書影本17紙、第
    一商業銀行匯款申請書回條影本3紙、臺北市政府警察局大
    安分局安和路派出所受理案件證明單暨受理各類案件紀錄表
    （見偵四卷第20-29、31、39-92頁）在卷為證，足認被告前
    開任意性自白與事實相符，被告上開犯行堪予認定，本案事
    證明確，應依法論科。
二、論罪科刑之理由：
  ㈠按刑法上之幫助犯，係對於犯罪與正犯有共同之認識，而以
    幫助之意思，對於正犯資以助力，而未參與實施犯罪之行為
    者而言。又行為人提供金融帳戶提款卡及密碼予不認識之人
    ，非屬洗錢防制法第2條所稱之洗錢行為，不成立同法第14
    條第1項一般洗錢罪之正犯；如行為人主觀上認識該帳戶可
    能作為收受及提領特定犯罪所得使用，他人提領後即產生遮
    斷資金流動軌跡以逃避國家追訴、處罰之效果，仍基於幫助
    之犯意而提供，應論以幫助犯同法第14條第1項之一般洗錢
    罪（最高法院108年度台上字第3101號判決意旨參照）。查
    被告温晏婷提供本案帳戶予不詳之詐欺集團成員，而供詐欺
    集團成員使用本案帳戶作為詐欺取財之犯罪工具，且由他人
    自本案帳戶提領款項後即達掩飾犯罪所得去向之目的，則被
    告所為固未直接實行詐欺取財、掩飾、隱匿犯罪所得之構成
    要件行為，但顯然是以幫助之意思，參與詐欺取財、一般洗
    錢罪構成要件以外之行為，為幫助犯。核被告所為，係犯刑
    法第30條第1項前段、第339條第1項之幫助詐欺取財罪，及
    刑法第30條第1項前段、洗錢防制法第14條第1項之幫助洗錢
    罪。又被告以提供本案帳戶之單一行為，幫助他人詐得如附
    表所示4位告訴人之款項，並使他人得順利自本案帳戶提領
    贓款，而達成掩飾、隱匿贓款去向之結果，係以一行為觸犯
    4個幫助詐欺取財罪及4個幫助洗錢罪，為想像競合犯，應依
    刑法第55條前段規定，從一重之幫助一般洗錢罪論斷。
  ㈡另被告以幫助之意思，參與構成要件以外之行為，為幫助犯
    ，依刑法第30條第2項之規定，依正犯之刑減輕之。而被告
    於審理中自白幫助洗錢犯行，應依洗錢防制法第16條第2項
    減輕其刑，並依法遞減之。
  ㈢以行為人責任為基礎，審酌被告前已有加重詐欺取財之前科
    素行，於本案雖未直接參與詐欺取財及洗錢犯行，然仍提供
    本案帳戶資料供他人非法使用，造成告訴人黃淑娟等4人之
    金錢損失，助長詐欺犯罪風氣，且增加國家查緝犯罪及被害
    人尋求救濟之困難，危害財產交易安全與社會經濟秩序；兼
    衡被告於審理時終能坦承犯行，及迄至本案辯論終結前，未
    賠償被害人所受損害等犯後態度；併考量被告自述高中畢業
    之智識程度、從事粗工、經濟狀況勉持、未婚、與家人同住
    等家庭生活情狀（見院卷第87頁），暨其犯罪動機、目的、
    手段、客觀犯罪情節等一切情形，量處如主文所示之刑，並
    就併科罰金部分，諭知易服勞役之折算標準。
  ㈣本件臺灣南投地方檢察署111年度偵字第3989號移送併辦意旨
    書所載被告幫助詐欺取財、洗錢行為之事實，核與本件起訴
    書所示被告提供同一帳戶供詐欺集團使用，而侵害不同被害
    人之法益，係屬於一行為侵害數法益之想像競合犯關係，為裁
    判上一罪，為起訴範圍即本院審理範圍所及，本院依法自應
    併予審究。
三、沒收部分：被告雖將本案合庫商銀帳戶提供他人遂行詐欺犯
    行，惟卷內尚乏積極證據證明被告就此獲有報酬，自無從認
    定被告有何實際獲取之犯罪所得，故不予諭知沒收或追徵其
    價額。又告訴人遭提領之款項，係由取得帳戶資料之他人提
    領，非屬被告所有，亦非在其實際掌控中，其就所隱匿之財
    物不具所有權及事實上處分權，無從依洗錢防制法第18條第
    1項就所提領全部金額諭知沒收。
據上論斷，應依刑事訴訟法第273條之1第1項、第299條第1項前
段，判決如主文。
本案經檢察官黃慧倫提起公訴，檢察官王晴玲移送併辦，檢察官
林孟賢到庭執行職務。
中　　華　　民　　國　　111 　年　　11　　月　　3 　　日
　　　　　　　　　刑事第三庭    法　官　劉彥宏
以上正本與原本無異。
如不服本判決應於收受送達後20日內向本院提出上訴書狀，並應
敘述具體理由；其未敘述上訴理由者，應於上訴期間屆滿後20日
內向本院補提理由書（均須按他造當事人之人數附繕本）「切勿
逕送上級法院」。
告訴人或被害人如對於本判決不服者，應具備理由請求檢察官上
訴，其上訴期間之計算係以檢察官收受判決正本之日期為準。
                                書記官  劉  綺
中　　華　　民　　國　　111 　年　　11　　月　　4 　　日
　　　　　　　　　
中華民國刑法第30條
幫助他人實行犯罪行為者，為幫助犯。雖他人不知幫助之情者，
亦同。
幫助犯之處罰，得按正犯之刑減輕之。
中華民國刑法第339條第1項
意圖為自己或第三人不法之所有，以詐術使人將本人或第三人之
物交付者，處5年以下有期徒刑、拘役或科或併科50萬元以下罰
金。
洗錢防制法第14條第1項
有第二條各款所列洗錢行為者，處7年以下有期徒刑，併科新臺
幣5百萬元以下罰金。

附表：
編號 告訴人 詐騙方式、匯款時間、金額（新臺幣） 告訴機關 偵查案號 1 鄭偉玲 詐騙集團成員於110年9月某日起，以通訊軟體LINE聯繫鄭偉玲向其佯稱，可操作量化交易股票軟體投資股票獲利云云，致鄭偉玲陷於錯誤，便依該詐騙集團成員指示，於110年11月29日12時41分、12時42分許，分別將10萬元、10萬元匯入本案帳戶中。 臺北市政府警察局士林分局 111年度偵字第3989號 2 吳金河 詐騙集團成員於110年11月初某日起，以通訊軟體LINE聯繫吳金河向其佯稱，可操作量化交易購買外幣獲利云云，致吳金河陷於錯誤，便依該詐騙集團成員指示，於110年11月29日13時26分許，將4萬元匯入本案帳戶中。 新北市政府警察局土城分局 111年度偵字第1685、1881、2760號 3 黃淑娟 詐騙集團成員於110年6月30日起，以通訊軟體LINE聯繫黃淑娟向其佯稱，可操作量化交易購買外幣獲利云云，致黃淑娟陷於錯誤，便依該詐騙集團成員指示，於110年11月29日15時25分許，將21萬元匯入本案帳戶中。 臺中市政府警察局第五分局 111年度偵字第1685、1881、2760號 4 胡婷雅 詐騙集團成員於110年10月13日起，以通訊軟體LINE聯繫胡婷雅向其佯稱，可操作量化交易購買外幣獲利云云，致胡婷雅陷於錯誤，便依該詐騙集團成員指示，於110年11月29日16時30分許，將25萬元匯入本案帳戶中。 臺中市政府警察局豐原分局 111年度偵字第1685、1881、2760號